【裁判字號】    98,易,1009
【裁判日期】    981229
【裁判案由】    違反稅捐稽徵法
【裁判全文】
臺灣苗栗地方法院刑事判決              98年度易字第1009號
公  訴  人  臺灣苗栗地方法院檢察署檢察官
被      告  甲○○○
上列被告因違反稅捐稽徵法等案件，經檢察官提起公訴（98年度
偵字第333 號），本院判決如下：
    主  文
甲○○○共同連續犯稅捐稽徵法第四十三條第一項之幫助逃漏稅
捐罪，處有期徒刑陸月，如易科罰金，以銀元參佰元即新臺幣玖
佰元折算壹日，減為有期徒刑參月，如易科罰金，以銀元參佰元
即新臺幣玖佰元折算壹日。
    犯罪事實及理由
一、犯罪事實：
    本件犯罪事實，均引用檢察官起訴書之記載（如附件）。
二、證據論述：
    本件認定犯罪事實之證據，除增加被告之自白外，亦引用檢
    察官起訴書證據並所犯法條欄所載之證據（如附件）。
三、按被告行為後，94年2 月2 日修正公佈之刑法，業於95 年7
    月1 日施行，新刑法第2 條第1 項之規定，係規範行為後法
    律變更所生新舊法律比較適用之準據法，於新刑法施行後，
    應適用新刑法第2 條第1 項之規定，為「從舊從輕」之比較
    。另於比較時應就罪刑有關之共犯、未遂犯、想像競合犯、
    牽連犯、連續犯、結合犯，以及累犯加重、自首減輕暨其他
    法定加減原因（如身份加減）與加減比例等一切情形，本於
    統一性及整體性原則，綜其全部罪刑之結果而為比較（最高
    法院95年5 月23日刑事庭第8 次會議決議參照）。惟新刑法
    條文雖經修正，但若僅屬單純之文字修飾，或將實務見解或
    法理明文化，而不涉及刑罰之輕重、構成要件之變更，或其
    他有利、不利於行為人之情形者，即無庸依刑法第2 條第1
    項之規定比較新、舊法，而應依一般法律適用原則，適用「
    裁判時法」處斷（最高法院95年11月7 日第21次刑事庭會議
    決議意旨參照）。是：
  (一)刑法第28條，該條原規定：「2人以上共同『實施』犯罪之
    行為者，皆為共同正犯。」，新法修正為：「2人以上共同
    『實行』犯罪之行為者，皆為共同正犯。」，將舊法之「實
    施」修正為「實行」。原「實施」之概念，包含陰謀、預備
    、著手及實行等階段之行為，修正後僅共同實行犯罪行為始
    成立共同正犯。揆諸本條之修正理由係為釐清陰謀共同正犯
    、預備共同正犯、共謀共同正犯是否合乎本條規定之正犯要
    件，亦即修正後之共同正犯，限縮在「實行」概念下之共同
    參與行為，始成立共同正犯而已。就本案被告所涉之上揭犯
    行而言，係成立共同正犯，無論修正前後之法律規定，對於
    被告之刑度及處罰並無有利或不利之情形，非屬刑法第2條
    第1項所指「法律有變更」，即無該條比較適用問題，應依
    一般法律適用原則，適用裁判時法，即應依修正後之刑法第
    28條之規定論以共同正犯。
  (二)刑法第55條牽連犯及第56條連續犯之規定於上開時間均經公
    布刪除，刪除牽連犯及連續犯後須依數罪併罰之規定處罰，
    經比較後並非較有利於被告，依刑法第2 條第1 項前段之規
    定，此部分自應適用行為時即修正前刑法第55條及第56條之
    規定論以牽連犯及連續犯。
  (三)刑法第33條第5 款業經修正公佈，修正後刑法第33條第5 款
    規定「罰金：新臺幣1 千元以上，以百元計算之」，與修正
    前刑法第33條第5 款規定「罰金：（銀元）1 元以上」不同
    。比較新舊法結果，以修正前即行為時法較有利於被告，故
    依刑法第2 條第1 項前段規定，本案被告所犯下列各罪之法
    定刑罰金部分，自應適用行為時之法律即修正前刑法第33條
    第5 款規定決定其罰金部分之法定刑。
  (四)刑法第41條關於易科罰金之規定於上開時間亦經修正，修正
    前之刑法第41條第1 項前段規定：「犯最重本刑為5 年以下
    有期徒刑以下之刑之罪，而受6 個月以下有期徒刑或拘役之
    宣告，因身體、教育、職業、家庭之關係或其他正當事由，
    執行顯有困難者，得以1 元以上3 元以下折算1 日，易科罰
    金。」，依修正前之罰金罰鍰提高標準條例第2 條前段〈現
    已刪除〉規定，就其原定數額提高為100 倍折算1 日，則本
    件被告行為時之易科罰金折算標準，應以銀元300 元折算1
    日，經折算為新臺幣後，應係以新臺幣900 元折算為1 日；
    惟95年7 月1 日生效施行之現行刑法第41條第1 項前段則規
    定：「犯最重本刑為5 年以下有期徒刑以下之刑之罪，而受
    6 個月以下有期徒刑或拘役之宣告者，得以新臺幣1000元、
    2000元或3000千元折算1 日，易科罰金。」，比較修正前、
    後之易科罰金折算標準，係以95年7 月1 日修正施行前之規
    定，較有利於被告，依刑法第2 條第1 項前段之規定，自應
    適用被告行為時即修正前刑法第41條第1 項前段之規定，定
    其易科罰金之折算標準。
四、按稅捐稽徵法第43條第1 項係對於逃漏稅捐之教唆或幫助行
    為特設之專條，為獨立之處罰規定，此所謂幫助，乃犯罪特
    別構成要件，有別於刑法上幫助犯，並非逃漏稅捐者之從犯
    ，故如二人以上者同犯該條之罪，應不排除共同正犯之適用
    （最高法院78年台上字第1968號、77年台上字第4697號判決
    意旨、臺灣高等法院暨所屬法院87年度法律座談會刑事類提
    案第51號研討結果參照）。核被告甲○○○所為，係犯刑法
    第216 條、第215 條之行使業務上登載不實文書罪、稅捐稽
    徵法第43條第1 項之幫助逃漏稅捐罪。又被告為登載業務上
    不實之文書後，復持以行使，其登載不實之低度行為應為高
    度之行使行為所吸收，不另論罪。又被告甲○○○與德福
    二人就前開犯行有犯意之聯絡及行為之分擔，應論以同正犯
    。又被告利用不知情之會計人員製作不實之扣繳暨免扣繳憑
    單，並提出於稅捐機關查核，為間接正犯。又被告先後3 次
    行使業務上登載不實文書及2 次幫助逃漏稅捐犯行，各自時
    間緊接，各自所犯分別係構成要件相同之罪，顯係各自基於
    概括犯意為之，應各自依刑法修正前之連續犯論處，並各自
    加重其刑。被告所犯上開行使業務登載不實文書罪與幫助逃
    漏稅捐罪間，具有方法結果之牽連關係，屬於刑法修正前之
    牽連犯，應從一重之幫助逃漏稅捐罪處斷。爰審酌被告犯罪
    之動機、目的、手段，其行為致稅捐機關無法如實核課各該
    公司應繳稅捐，使上開各該公司得以逃漏稅捐，擾亂稅捐核
    課秩序，影響國家稅收，及其犯罪後坦承犯行、犯後態度尚
    佳等一切情狀，量處如主文所示之刑，並諭知易科罰金之折
    算標準，及依中華民國九十六年罪犯減刑條例第2 條第1項
    第3 款規定減其宣告刑2 分之1 ，並諭知易科罰金之折算標
    準。
五、應適用之法條：
  (一)刑事訴訟法第284 條之1 、第273 條之1 第1 項、第299 條
    第1 項前段、第310 條之2 、第454 條第2 項。
  (二)稅捐稽徵法第43條第1 項，刑法第2 條第1 項、第11條前段
    、第28條、第215 條、第216 條、修正前刑法第55條後段、
    第56條、第41條第1 項前段，刪除廢止前罰金罰鍰提高標準
    條例第2 條，現行法規所定貨幣單位折算新臺幣條例第2 條
    ，刑法施行法第1 條之1 ，中華民國96年罪犯減刑條例第2
    條第1 項第3 款、第7 條、第9 條。
本案經檢察官林俊杰到庭執行職務。
中    華    民    國    98    年    12    月    29    日
                  刑事第一庭  法  官  呂曾達
以上正本證明與原本無異。
如不服本判決，應於判決送達後10日內向本院提出上訴狀（應抄
附繕本），其未敘述上訴理由者，應於上訴期間屆滿後20日內補
提理由書狀於本院，上訴於臺灣高等法院臺中分院。告訴人或被
害人如對於本判決不服者，應具備理由請求檢察官上訴，其上訴
期間之計算係以檢察官收受判決正本之日期為準。
                              書記官  劉容辰
中    華    民    國    98    年    12    月    29    日
附錄：
稅捐稽徵法第43條第1 項：
（教唆或幫助逃漏稅捐等之處罰）
教唆或幫助犯第 41 條或第 42 條之罪者，處 3 年以下有期徒
刑、拘役或科新台幣 6 萬元以下罰金。
中華民國刑法第215 條：
（業務上文書登載不實罪）
從事業務之人，明知為不實之事項，而登載於其業務上作成之文
書，足以生損害於公眾或他人者，處 3 年以下有期徒刑、拘役
或 5 百元以下罰金。
中華民國刑法第216 條：
（行使偽造變造或登載不實之文書罪）
行使第 210 條至第 215 條之文書者，依偽造、變造文書或登載
不實事項或使登載不實事項之規定處斷。

司法院資訊處製作；財團法人民間司法改革基金會備份。
